臺中高等行政法院判決
                                       100年度訴字第46號
                                    100年5月12日辯論終結
原      告　苗栗縣後龍鎮公所
代　表　人　鄭家定
訴訟代理人　劉安彬
          　李易修
被      告　苗栗縣政府
代　表　人　劉政鴻
訴訟代理人　饒斯棋　律師
上列當事人間因殯葬管理條例事件，原告不服內政部中華民國99
年12月28日臺內訴字第0990214997號訴願決定（案號：00000000
00），提起行政訴訟，本院判決如下︰
　　主  文
原告之訴駁回。
訴訟費用由原告負擔。
    事實及理由
一、事實概要：
    原告於民國（下同）67年間，依臺灣省政府補助公墓公園化
    喪葬設施計畫，在坐落苗栗縣後龍鎮○○○段262地號（農
    牧用地；38,577平方公尺）及同段262-22地號（墳墓用地；
    6,604平方公尺）土地辦理興建「聚福堂納骨塔」（下稱系
    爭納骨塔），復於81年7月1日開工增建系爭納骨塔第2、3樓
    ，並於82年6月12日完工。嗣經民眾多次檢舉，系爭納骨塔
    未申請建造執照即營業，不符法令規定使用等情，經被告查
    證後，以96年11月2日府民殯字第0960163854號函請原告依
    法補辦手續，復以97年6月16日府商建字第0970088127號違
    章建築拆除通知單通知原告，本件違章建築逾期未補辦申請
    建照手續，應依違章建築處理辦法第5條規定執行拆除。隨
    後並分別以98年6月3日府民殯字第0980090155號函及98年9
    月22日府民殯字第0980163782號函，請原告應於98年8月31
    日及98年12月31日前改善，逾期未改善，將依殯葬管理條例
    處罰。然經被告於99年1月12日派員赴現場複勘，發現原告
    仍未依期限改善，乃認定原告未經主管機關核准同意興建、
    增建，亦未取得土地所有權人同意並申請建照，即興建系爭
    納骨塔，完工後亦未申請使用執照即開始使用，對外販售骨
    灰（骸）存放單位，且未依期限改善或補辦手續，故依殯葬
    管理條例第55條第1項規定，以99年1月28日府民殯字第0990
    018650號函裁處原告新臺幣（下同）30萬元罰鍰，並自即日
    起禁止對外繼續營運或販售骨灰（骸）存放單位。原告不服
    ，提起訴願，案經訴願管轄機關內政部審理，認定原告為行
    政機關，非屬殯葬設施經營業者，遂以99年6月23日臺內訴
    字第0990051750號決定：「原處分關於新臺幣30萬元罰鍰部
    分撤銷。其餘部分之訴願駁回。」嗣被告依上開決定意旨，
    另以99年6月30日府民生字第0990117302號函（下稱原處分
    ）處原告30萬元罰鍰，並禁止對外繼續營運或販售骨灰（骸
    ）存放單位。原告不服，主張（一）系爭納骨塔係當時獲前
    臺灣省政府65年1月21日函「臺灣省公墓公園十年計畫」通
    案補助辦理興建，並經臺灣省政府核准在案，於67年間施工
    完畢使用，該興建工程經被告層轉省政府社會處於65年5月
    19日核准在案，並無違法之處；（二）原處分僅以一般函文
    方式裁罰，欠缺行政程序法第96條規定應記載事項，其處分
    違法；（三）有關納骨塔係於墳墓設置管理條例公布施行前
    所設立之使用疑義，依內政部92年4月3日臺內民字第092000
    3499號函略以，於墳墓設置管理條例及施行細則前所設者，
    依法律不溯及既往原則，墳墓設置管理條例及殯葬管理條例
    之罰則不適用之，惟如有違反相關法令者，依有關法令處理
    ，本件應依上開函示規定辦理。（四）內政部97年8月18日
    臺內民字第0970132956號函示略以，經查墳墓設置管理條例
    、臺灣省喪葬設施設置管理辦法及殯葬管理條例，均無明定
    於墳墓設置管理條例公布前既存之鄉（鎮、市）公立火化場
    應補行申請設置手續之規定，依殯葬管理條例第1條第2項規
    定，本條例未規定者，適用其他法律之規定，本案日據時代
    興建之公立火化場，今欲補領使用執照事宜，其程序尚請依
    建築管理相關法規規定辦理云云，提起訴願，遭決定駁回，
    遂提起本件行政訴訟。
二、本件原告主張：
（一）系爭納骨塔業經主管機關核准、啟用，故得以使用逾20年
      ：按55年至81年間適用之「臺灣省公墓、火葬場、殯儀管
      、納骨堂（塔）管理規則」（55年7月12日府社三字第500
      76號令修正）第5條：「公墓火葬場殯儀館納骨堂（塔）
      之設置改建應載明左列事項……報由當地主管機關層轉省
      政府核准：……」、第32條：「縣市主管機關應於每年年
      終將轄境內之公墓火葬場殯儀館納骨堂（塔）辦理情形，
      層轉省政府備查。」。本件系爭納骨塔確係自67年間經核
      准使用，僅係該核准文號因年代久遠及業務承辦人員更易
      ，致使原核准函文已遺失；原告於99年6月9日函陳請內政
      部協助提供該核准函，惟內政部99年6月15日內授中社字
      第0990013127號函告知原告因受88年921地震災害影響已
      毀損，故該核准函自始未能出示。被告於99年10月29日府
      民生字第099202879號函訴願答辯書中陳稱：「一、查臺
      灣省喪葬設施管理辦法第12條規定……，惟該公所訴願書
      所提：前臺灣省政府65年1月21日（65）府社三字第7316
      號函暨65年5月19日府社三字第31319號兩函，並非前揭條
      文所稱核准啟用函。」惟被告未舉證該函旨之內容，又系
      爭納骨塔設置時係65年間，斯時並無「臺灣省喪葬設施管
      理辦法」第12條規定之適用，故系爭納骨塔業經前臺灣省
      政府核准與否，仍非原告為規避殯葬管理條例之單方論斷
      。
（二）次查，被告73年5月17日七三府社政字第42443號函要求原
      告填報公墓公園化十年計畫執行概況表，其「說明：二、
      所送執行概況表『（納骨堂）』部分、『建造日期』、『
      完成日期』、『內部設備』、『完成時間』及『建築面積
      』均未填寫請補列。」及同函檢還附件中有關「核准文號
      」欄中原告亦填具「65年5月19日府社三字第31319號」。
      按上述臺灣省公墓火葬場殯儀館納骨堂（塔）管理規則第
      32條之規定，及73年適用之墳墓設置管理條例【72年11月
      11日總統（72）臺統（一）義字第6259號令制定公布】第
      3條：「本條例所稱主管機關：中央為內政部；省（市）
      為省（市）社會處（局）；縣（市）為縣（市）政府；鄉
      （鎮、市）為鄉（鎮、市）公所。」、第26條：「設置墳
      墓違反本條例之規定者，應由當地主管機關會同有關機關
      制止之。其已埋葬之墳墓，除得令其補辦手續者外，應限
      期於三個月內遷葬；逾期未遷葬者，處三千元以上一萬元
      以下之罰鍰。前項未遷葬之墳墓，由直轄市、縣（市）主
      管機關代為遷葬於公墓內，其遷葬費用向墓地經營人、營
      葬者或墓主徵收之。」第27條：「意圖營利，違反第六條
      規定擅自設置公墓者，處三年以下有期徒刑，得併科十萬
      元以下罰金。法人之負責人、法人或自然人之代理人，受
      僱人或其他從業人員因執行業務犯前項之罪者，除處罰其
      行為人外，對該法人或自然人科以前項之罰金。」等規定
      ，73年時被告已知悉系爭納骨塔之設置，被告依法屬縣級
      主管單位，實有調查系爭納骨塔相關事宜權限，且原告無
      任何隱蔽相關資訊之舉，如系爭納骨塔於65年間係未經主
      管機關（臺灣省政府）核准而設置，何以安然隱匿存置30
      年？
（三）再查，被告於98年3月23日府民殯字第0980046521號函文
      通知原告有關殯葬設施及殯葬服務業查核評鑑及獎勵辦法
      ，依被告檢附「苗栗縣殯葬設施及殯葬服務業查核評鑑及
      獎勵辦法」第2條第1項：「本辦法查核、評鑑及獎勵之殯
      葬設施為苗栗縣轄區內依法設置之公、私立公墓、殯儀館
      、火化場及骨灰（骸）存放設施。」及「98年度辦理苗栗
      縣殯葬設施經營業預定評鑑日程表」明確指示本件系爭納
      骨塔預定訪查日期，當時系爭納骨塔係憑合法設置之態樣
      以受主管機關評鑑。又查，於91年4月被告委託、國立政
      治大學規劃、行政院經建會及內政部營建署指導製作之「
      苗栗縣綜合發展全面修訂計畫-第二篇第二章第二節苗栗
      縣公共設施建設現況」表2-12苗栗縣喪葬設施統計表及內
      政部營建署建置之「縣市綜合發展計畫資訊系統」有關「
      縣市綜合發展計畫報告書-苗栗縣全面發展全面修訂計畫-
      部門發展計畫-公共設施與公用設備計畫-第二節苗栗縣公
      共設施建設現況」表2-11苗栗縣喪葬設施統計表，皆顯以
      系爭納骨塔合法存置，以合被告納入統計之數據。本件系
      爭納骨塔之建築經費均來自中央、臺灣省政府及縣政府，
      又上級行政機關經費補助與否，均係基於目的事業主管機
      關之地位，嚴慎審酌被補助機關所提興辦事業計畫內容與
      計畫書之合法性、合理性及必要性，俟確認不悖依法行政
      之原理原則，始有依法辦理補助事宜之可能。原告增建系
      爭納骨塔2、3樓之部分，原告亦獲有被告補助之工程款40
      萬元整在案，按增建時適用之殯葬法規即墳墓設置管理條
      例，系爭納骨塔增建須主管機關核准，如原告增建工程非
      經被告核准，被告豈能合法、適法撥款補助該增建工程費
      ？且原告於83年間公告修正後龍鎮公園公墓納骨堂管理辦
      法第16條第3款「公園公墓納骨使用理收費標準」部分條
      文，係依據臺灣省政府83年5月9日83社三字第30715號函
      、被告83年5月12日83府社政字第048939號函及苗栗縣後
      龍鎮代表會議決通過而修正，倘系爭納骨塔屬非法設置啟
      用，則省縣主管機關似無准予修正條例之理。
（四）按行政罰法第5條規定：「行為後法律或自治條例有變更
      者，適用行政機關最初裁處時之法律或自治條例。但裁處
      前之法律或自治條例有利於受處罰者，適用最有利於受處
      罰者之規定。」原告於興建納骨塔之時，行為如係違反「
      臺灣省公墓、火葬場、殯儀館、納骨堂管理規則」第5條
      規定者，行政罰法卻無針對所爭之條目訂立裁罰標準；另
      被告裁罰依據之「殯葬管理條例」（99年1月27日修正施
      行）第55條第2項則得裁處30萬元，比較新舊法規，不難
      發現原告遇有事前不可預測之損失。依據內政部96年7月
      16日臺內民字第0960109682號函釋意旨，「最有利於受處
      罰者之規定」應就具體個案比較何種法規之構成要件及法
      律效果受處罰者最有利，亦即應就整個法律狀態加以審認
      。揆諸內政部函釋，本件被告之裁罰似與行政罰法第5條
      有違。另查，行政罰法第27條規定：「行政罰之裁處，因
      3年期間之經過而消滅（第1項）。前項期間，自違反行政
      法上義務之行為終了時起算。但行為之結果發生在後者，
      自該結果發生時起起算（第2項）」同法第45條規定：「
      本法施行前違法行政法上義務之行為應受處罰而未經裁處
      ，於本法施行後裁處者，除第十五條、第十六條、第十八
      條第二項、第二十條及第二十二條規定外，均適用之（第
      1項）。前項行政罰之裁處權時效，自本法施行之日起算
      （第2項）」依內政部95年10月19日臺內民字第095016014
      8號函釋意旨，行政罰法施行（95年2月5日）前違反行政
      罰法上義務行為業已終了，其行為應受處罰而未受處罰者
      ，其3年之裁處權時效自行政罰法施行日起算，如法律另
      特別規定裁處時效者，則依其規定計算期間，不適用行政
      罰法第45條第2項規定。本件系爭納骨塔設置及增建分別
      係於67年（興建）及83年間（增建）所為，其分別該當「
      臺灣省公墓、火葬場、殯儀館、納骨堂管理規則」（55年
      7月12日修正施行）第5條及「臺灣省殯葬設施設置管理辦
      法」（81年2月8日由前開規則修正施行）第29條「……鄉
      （鎮、市）公所設置、增建或改建喪葬設施，應備具前項
      各款文件，報縣（市）政府核轉社會處審核；……」及「
      墳墓設置管理條例」（民國72年11月11日公布施行）第29
      條：「殯儀館、火葬場、靈（納）骨堂（塔）及其他喪葬
      設施之設置，須經直轄市、縣（市）主管機關核准……」
      及「殯葬管理條例」（民國99年1月27日修正施行）第7條
      第1項「殯葬設施之設置、擴充、增建或改建，應備具下
      列文件報請直轄市、縣（市）主管機關核准……」及同法
      第55條第2項「前項處罰，無殯葬設施經營業者，處罰設
      置、擴大、增建或改建者；……」細譯上開各法規及被告
      處分依據之裁罰構成要件，原告興建、增建系爭納骨塔時
      ，如未經權責上級機關審核、核准，因法律未規定裁罰事
      項，又或是未特別規定裁罰裁處權時效，則自該適用行政
      罰法第27條及45條之規定。本件被告所為裁罰係於99年6
      月30日，依上開所述，應以行政罰法施行日（民國95年2
      月5日）3年內為裁罰時效，則被告裁罰權限業已罹於消滅
      時效。為此，原告依據行政訴訟法第4條第1項規定提起本
      件撤銷訴訟，並聲明求為判決：
    1.訴願決定及原處分均撤銷。
    2.訴訟費用由被告負擔。
三、被告則以：
（一）按本件相關法令沿革為：臺灣省喪葬設施設置管理辦法（
      50年09月16日公布，93年01月01日廢止）、墳墓設置管理
      條例（72年11月11日公布，91年07月17日廢止）、殯葬管
      理條例（91年07月17日公布，99年01月27日修正）。依72
      年11月11日墳墓設置管理條例第29條規定：「殯儀館、火
      葬場、靈（納）骨堂（塔）及其他喪葬設施之設置，須經
      省（市）主管機關核准；其管理辦法，由省（市）政府定
      之。」81年2月8日修正臺灣省喪葬設施設置管理辦法第2
      條規定：「本辦法所稱喪葬設施，係指殯儀館、火葬場、
      靈（納）骨堂（塔）及其他喪葬設施。」、第3條規定：
      「喪葬設施之主管機關在省為臺灣省政府社會處（以下簡
      稱社會處）；在縣（市）為縣（市）政府；在鄉（鎮、市
      ）為鄉（鎮、市）公所。」、第6條第1項、第2項、第3項
      分別規定：「申請設置、增建或改建私立喪葬設施,應備
      具左列文件,向當地主管機關申請核轉社會處審核：一、
      位置圖。二、地籍圖。三、配置圖說。四、經費、概算。
      五、管理辦法及收費標準。六、土地權利證明或使用同意
      書及地籍謄本。七、無妨礙區域計畫、都市計畫證明書。
      」「鄉（鎮、市）公所設置、增建或改建喪葬設施，應備
      具前項各款文件，報縣（市）政府核轉社會處審核；縣（
      市）政府設置、增建或改建喪葬設施，應備具前項各款文
      件，報社會處審核。」「喪葬設施用地，如不合分區或使
      用規定者，得檢附第一項第一至六款文件報經社會處同意
      設置後，俟其檢附無妨礙區域計畫或都市計畫證明書報社
      會處核備後，始准開發使用。」第12條規定：「喪葬設施
      設置完竣，應經縣（市）政府檢查合格，並報社會處備查
      後，始得啟用。」又按現行有效之殯葬管理條例第7條第1
      項規定：「殯葬設施之設置、擴充、增建或改建，應備具
      下列文件報請直轄市、縣（市）主管機關核准；其由直轄
      市、縣（市）主管機關辦理者，報請中央主管機關備查：
      一、地點位置圖。二、地點範圍之地籍謄本。三、配置圖
      說。四、興建營運計畫。五、管理方式及收費標準。六、
      經營者之證明文件。七、土地權利證明或土地使用同意書
      及土地登記謄本。」第18條第1項規定：「設置、擴充、
      增建或改建殯葬設施完竣，應備具相關文件，經直轄市、
      縣（市）主管機關檢查符合規定，並將殯葬設施名稱、地
      點、所屬區域及設置者之名稱或姓名公告後，始得啟用、
      販售墓基或骨灰（骸）存放單位。」末按現行有效之苗栗
      縣殯葬管理自治條例第12條規定：「設置、擴充、增建、
      改建殯葬設施完竣後，應檢送下列文件報本府檢查符合規
      定，並將殯葬設施名稱、地點、所屬區域及設置者之名稱
      或姓名公告後，始得啟用、販售墓基或骨灰（骸）存放單
      位。一、完工照片。二、殯葬設施名稱、地點、所屬區域
      及設置者之名稱或姓名。三、設施配置竣工圖。四、營運
      計畫。五、收費標準。六、使用管理辦法。七、其他依法
      應具備之資料文件。」本件原告於67年間未經申請許可，
      擅自於私人所有坐落苗栗縣後龍鎮○○○段262地號及262
      -22地號土地興建系爭納骨塔；嗣81年增建該納骨塔第2、
      3樓，並於82年6月12日完工。經民眾多次檢舉，該納骨塔
      未申請建造執照而營業，對外販售骨灰（骸）存放單位，
      且不符法令規定使用等情，經被告分別於98年6月3日及98
      年9月22日函請原告依法補辦申請建照手續，限期98年8月
      31日及98年12月31日前改善；惟原告並未依期限改善或補
      辦手續。99年1月12日被告派員赴現場複勘，認定原告未
      經主管機關核准同意興建、增建，亦未取得土地所有權人
      同意並申請建照，即興建系爭納骨塔，完工後亦未申請使
      用執照即開始使用，對外販售骨灰（骸）存放單位，經通
      知而未依期限改善或補辦手續。原告於98年2月25日後鎮
      民字第0980002304號函說明二自承：「1、本所聚福堂係
      於民國67年興建之納骨塔，因聚福堂坐落於後龍鎮○○○
      段262及262之22地號之私人土地上，未取得土地所有權，
      亦未獲全部土地所有權人之同意，且無建築執照及使用執
      照。民國94年1月20日起，與部分地主定有租賃契約。其
      餘大部分地主未訂契約，亦未提出異議。……3、目前本
      所亦積極尋求替代方案，計畫興建合法納骨塔，於興建完
      成後將現有納骨塔內之先人骨灰、骨骸遷移至合法納骨塔
      內，並將現有違規之納骨塔做妥善安置。」云云。系爭納
      骨塔既係於67年所興建，其設置即應依上開臺灣省喪葬設
      施設置管理辦法第6條第1項、第2項所規定之文件，報被
      告核轉臺灣省社會處審核，其中依第6條第1項第6款規定
      所應具備之文件「土地權利證明或使用同意書及地籍謄本
      。」然原告如上開函文所述「因聚福堂坐落於後龍鎮○○
      ○段262及262之22地號之私人土地上，未取得土地所有權
      ，亦未獲全部土地所有權人之同意，且無建築執照及使用
      執照。民國94年1月20日起，與部分地主定有租賃契約。
      其餘大部分地主未訂契約，亦未提出異議。」足證原告因
      上開應備文件要件之欠缺，自始均不可能通過臺灣省社會
      處之核准，而系爭262地號之地目為「農牧用地」，原告
      98年8月31日後鎮民字第098013080號函亦自陳：「二、…
      …262（農牧用地）地號不符土地使用分類規定。……三
      、……將目前未取得合法執照之納骨塔拆除，土地歸還地
      主。」等語，更應依上開臺灣省喪葬設施設置管理辦法第
      6條第3項所規定應檢附第1項第1至6款文件報經社會處同
      意設置後，俟其檢附無妨礙區域計畫或都市計畫證明書報
      社會處核備後，始准開發使用，故系爭納骨塔屬自始違法
      設置無疑。尤有甚者，原告迄今未依現行有效之殯葬管理
      條例第18條第1項規定及苗栗縣殯葬管理自治條例第12條
      規定於系爭納骨塔設置殯葬設施完竣後，檢送相關文件報
      被告檢查是否符合規定，原告既未取得被告之啟用、販售
      墓基或骨灰（骸）存放單位核准即有販售行為迄今，故被
      告依殯葬管理條例第55條第2項之規定處罰原告「未依法
      提出申請興建及領得建築執照、使用執照，亦未報府核准
      啟用」之違法行為即屬有據。
（二）按殯葬管理條例第55條規定：「（第1項）殯葬設施經營
      業違反第七條第一項或第三十一條規定，未經核准或未依
      核准之內容設置、擴充、增建、改建殯葬設施，或違反第
      十八條規定擅自啟用、販售墓基或骨灰（骸）存放單位，
      經限期改善或補辦手續，屆期仍未改善或補辦手續者，處
      新臺幣三十萬元以上一百萬元以下罰鍰，並得連續處罰之
      。未經核准，擅自使用移動式火化設施經營火化業務，或
      火化地點未符第二十一條第一項規定者，亦同。（第2項
      ）前項處罰，無殯葬設施經營業者，處罰設置、擴大、增
      建或改建者；無設置者，處罰販售者。（第3項）發現有
      第一項之情形，應令其停止開發、興建、營運或販售墓基
      及骨灰（骸）存放單位，拒不從者，除強制拆除或恢復原
      狀外，並處新臺幣六十萬元以上三百萬元以下罰鍰。」雖
      原告起訴指稱：「系爭納骨塔係當時獲前臺灣省政府65年
      1月21日函『臺灣省公墓公園十年計畫』通案補助辦理興
      建，並經臺灣省政府核准在案，於67年間施工完畢使用，
      該興建工程經被告層轉省政府社會處於65年5月19日核准
      在案，並無違法之處」「被告曾於80年間補助原告興建納
      骨塔」「收費標準亦有原告之函文」「被告所為之裁罰時
      效早罹於消滅」云云。然查，臺灣省公墓公園化經費補助
      案、被告於80年間曾補助原告興建納骨塔案、對原告設置
      之納骨塔曾辦理評鑑乙事與原告是否有依法定程序設置、
      啟用殯葬設施係屬二事；原告於本件處罰前自始均未向目
      的事業主管機關（即本件被告）申請核准同意其興建、增
      建，原告亦在未取得土地所有權人同意及向建築主管機關
      （即被告所屬建設局）申請建築執照，即進行建築物之改
      良（即本件系爭納骨塔），原告完工後亦未向建築主管機
      關申請使用執照，本件係處罰被告未經土地所有權人同意
      擅自在他人土地上興建納骨塔殯葬設施、亦未經被告核准
      設置、增建及檢查合格，即擅自啟用對外經營販售骨灰（
      骸）存放單位，本件係以查獲認定原告有兩個違法之事實
      行為：1.原告所設置之聚福堂納骨塔，未依法提出申請設
      置及領得建築執照、使用執照；2.未經被告核准啟用即對
      外販售之行為，依法原告兩個違法之行為本應分別依殯葬
      管理條例第55條第1項前段及同條項後段處罰，然被告主
      要係針對原告未經被告核准啟用即對外販售之行為，則處
      最低30萬元罰鍰之處分。原告既係持續再對外販售骨灰（
      骸）存放單位，且未依期限改善或補辦手續，此為現在進
      行之違法行為，本件並無裁罰權時效之問題，被告自得依
      現行有效之殯葬管理條例對原告進行處罰，而非應依舊法
      墳墓設置管理條例之相關規定辦理。況原告於被告調查期
      間多次自承違規行為，復於行政訴訟起訴時又改稱並無違
      法之處，其說詞前後矛盾，核無可採。
（三）又原告稱：「系爭納骨塔係於墳墓設置管理條例公布施行
      前所設立使用，依內政部92年4月3日臺內民字第09200034
      99號函釋意旨，依法律不溯及既往原則，墳墓設置管理條
      例及殯葬管理條例之罰則不適用之」云云。然查，依上開
      內政部92年4月3日臺內民字第0920003499號函釋規定：「
      ……三、依已廢止之墳墓設置管理條例及省（市）喪葬設
      施管理辦法等相關法令規定，私人或團體得經省（市）政
      府社會處（局）核准設立私立喪葬設施，寺廟自亦包括在
      內，因此，寺廟設置附屬設施作為骨灰（骸）存放場所，
      應檢具相關文件，依上開法令規定向主管機關申請，曾經
      內政部85年12月10日臺（85）內民字第8588860號函釋有
      案，但於墳墓設置管理條例及施行細則施行前所設者，依
      法律不溯既往原則，墳墓設置管理條例及殯葬管理條例之
      罰則不適用之，惟如有違反相關法令者，依有關法令處理
      。至於依殯葬管理條例之規定申請設置之殯葬設施，均應
      依該條例之規定辦理。」係內政部為中央主管機關輔導「
      寺廟」或「非營利法人」於墳墓設置管理條例公布施行前
      已設立使用私立喪葬設施是否仍須依殯葬管理條例第7條
      規定申請設置之疑義所作之解釋性函釋；本件原告為行政
      機關，其設置、經營及管理該鎮公立殯葬設施，自非該函
      釋適用對象，原告所訴，核無理由。退步言之，依前揭原
      告行為時有效施行之「墳墓設置管理條例」第29條之規定
      ，原告增建當時既無取得建築主管機關之核准函，亦無法
      提出准許設置之函文佐證其係屬合法，再加以原告有上開
      自認之事實，本件業已足資證明原告確屬違法設置無疑。
（四）另查，原告為行政機關，依殯葬管理條例第3條第2項第3
      款第1目規定，以設置、經營及管理該鎮公立殯葬設施為
      其權責，並依同條文第3項負有向被告申請核准之義務。
      又依同條例第3條第2項第3款第3目規定，原告同時負有「
      違法設置、擴建、增建、改建殯葬設施、違法從事殯葬服
      務業及違法殯葬行為之查報」之權責；惟原告卻率先違法
      ，未經土地所有權人同意擅自在他人土地上興建納骨塔殯
      葬設施、未經被告核准設置、增建及檢查合格，即擅自啟
      用對外經營販售骨灰（骸）存放單位，且未依期限改善或
      補辦手續。是以，被告依同條例第55條第2項規定，以原
      處分裁處原告法定罰鍰最低額度30萬元罰鍰，並禁止對外
      繼續營運或販售骨灰（骸）存放單位，揆諸前揭殯葬管理
      條例規定，核無違誤。
（五）綜上所述，原告之訴實無理由等語，資為抗辯。並聲明求
      為判決駁回原告之訴。
四、本院按「本條例用詞定義如：一、殯葬設施：指公墓、殯儀
    館、火化場及骨灰〈骸〉存放設施。……五、骨灰（骸）存
    放設施：指供存放骨灰（骸）之納骨堂（塔）、納骨牆或其
    他形式之存放設施。……。」「本條例所稱主管機關：在中
    央為內政部；在直轄市為直轄市政府；在縣（市）為縣（市
    ）政府；在鄉（鎮、市）為鄉（鎮、市）公所。主管機關之
    權責劃分如下：三……、鄉（鎮、市）主管機關：（一）鄉
    （鎮、市）公立殯葬設施之設置、經營及管理。……」「殯
    葬設施之設置、擴充、增建或改建，應備具下列文件報請直
    轄市、縣（市）主管機關核准……」「設置、擴充、增建或
    改建殯葬設施完竣，應備具相關文件，經直轄市、縣（市）
    主管機關檢查符合規定，並將殯葬設施名稱、地點、所屬區
    域及設置者之名稱或姓名公告後，始得啟用、販售墓基或骨
    灰（骸）存放單位。其由直轄市、縣（市）主管機關設置、
    擴充、增建或改建者，應報請中央主管機關備查。」「殯葬
    設施經營業違反第七條第一項或第三十一條規定，未經核准
    或未依核准之內容設置、擴充、增建、改建殯葬設施，或違
    反第十八條規定擅自啟用、販售墓基或骨灰（骸）存放單位
    ，經限期改善或補辦手續，屆期仍未改善或補辦手續者，處
    新臺幣三十萬元以上一百萬元以下罰鍰，並得連續處罰之。
    未經核准，擅自使用移動式火化設施經營火化業務，或火化
    地點未符第二十一條第一項規定者，亦同。前項處罰，無殯
    葬設施經營業者，處罰設置、擴大、增建或改建者；無設置
    者，處罰販售者。發現有第一項之情形，應令其停止開發、
    興建、營運或販售墓基及骨灰（骸）存放單位，拒不從者，
    除強制拆除或恢復原狀外，並處新臺幣六十萬元以上三百萬
    元以下罰鍰。」殯葬管理條例第2條、第3條、第7條第1項、
    第18條第1項及第55條分別定有明文。另「設置、擴充、增
    建、改建殯葬設施完竣後，應檢送下列文件報本府檢查符合
    規定，並將殯葬設施名稱、地點、所屬區域及設置者之名稱
    或姓名公告後，始得啟用、販售墓基或骨灰（骸）存放單位
    。一、完工照片。二、殯葬設施名稱、地點、所屬區域及設
    置者之名稱或姓名。三、設施配置竣工圖。四、營運計畫。
    五、收費標準。六、使用管理辦法。七、其他依法應具備之
    資料文件。」為苗栗縣殯葬管理自治條例第12條所明文。
五、上揭事實概要欄所載之事實，除後列之爭點事項外，其餘為
    兩造所不爭執，並有原告98年2月25日後鎮民字第098000230
    4號函、98年4月20日後鎮民字第0980005281號函、98年8月3
    1日後鎮民字第098013080號函、98年12月17日後鎮民字第09
    80019173號函、99年6月3日後鎮民字第0990007839號函、83
    年5月17日後鎮民字第4552號公告、82年6月17日後龍鎮公墓
    公園聚福堂增建工程驗收紀錄、被告73年5月17日七三府社
    政字第42443號函、80年5月31日八十府社政字第51624號函
    、96年11月2日府民殯字第0960163854號函、98年3月23日府
    民殯字第0980046521號函、98年6月3日府民殯字第09800901
    55號函、98年6月4日府民殯字第0980091339號函、98年9月2
    2日府民殯字第0980163782號函、99年6月30日府民生字第09
    90117302號函、99年10月29日府民生字第0990202879號函、
    99年11月30日府民生字第0990223571號函、97年6月16日府
    商建字第0970088127號違章建築拆除通知單、99年1月6日府
    民殯字第0990003119號函、99年1月12日會勘現況表、後龍
    鎮鎮立納骨塔十年來納庫數表、98年2月23日周靜玟申請書
    、陳情書、臺灣省政府公報55年秋字第12期「臺灣省公墓、
    火葬場、殯儀管、納骨堂﹙塔﹚管理規則」、81年春字第28
    期「臺灣省喪葬設施設置管理辦法」、宜蘭縣政府92年5月
    27日府民禮字第0920063654號函、內政部99年6月15日內授
    中社字第0990013127號函、92年6月13日臺內民字第0920005
    382號函、92年4月3日臺內民字第0920003499號函、97年8月
    18日臺內民字第0970132956號函、97年6月12日臺內民字第
    0970097824號函、99年12月8日臺內民字第0990240904號函
    、苗栗縣殯葬設施及殯葬服務業查核評鑑及獎勵辦法、苗栗
    縣殯葬設施經營業評鑑實施計畫、98年度辦理苗栗縣殯葬設
    施經營業預定評鑑日程表、苗栗縣綜合發展全面修訂計畫、
    苗栗縣綜合發展計畫、後龍鎮○○○段262地號土地登記第
    二類謄本、土地建物查詢資料等件附卷可稽，為可確認之事
    實。
六、歸納兩造之上述主張，本件之爭執重點為：本件之系爭納骨
    塔是否有未經核准或未依核准之內容設置、擴充、增建、改
    建殯葬設施，擅自啟用、販售骨灰（骸）存放單位之違法情
    事？被告裁處原告30萬元罰鍰，並自即日起禁止對外繼續營
    運或販售骨灰（骸）存放單位，是否適法？被告裁處權是否
    已罹於消滅時效？原處分函是否欠缺應記載事項而違反行政
    程序法第96條規定？茲分述如下：
（一）本件被告裁處原告30萬元罰鍰，並令其停止對外繼續營運
      及販售骨灰（骸）存放單位之處分事實及法令依據，依原
      處分函之記載：「……二、查殯葬管理條例第55條第1項
      略以：『……未經核准……設置、擴充、增建、改建殯葬
      設施，或違反第十八條規定擅自啟用、販售墓基或骨灰（
      骸）存放單位，經限期改善或補辦手續，屆期仍未改善或
      補辦手續者，處新臺幣三十萬元以上一百萬元以下罰鍰，
      並得連續處罰之。』次查貴所雖有改善之意，惟該塔未依
      法提出申請興建及領得建築執照、使用執照，亦未報府核
      准啟用。三、本府依同條例第55條第2項規定裁處30萬元
      罰鍰，並禁止對外繼續營運或販售骨灰（骸）存放單位。
      ……」（參見本院卷第45 頁），及經本院行使闡明權後
      ，被告於100年4月27日所提出之行政訴訟答辯（二）狀載
      明：「……本案係以查獲認定原告有兩個違法之事實行為
      ：1.原告所設置之聚福堂納骨塔，未依法提出申請設置及
      領得建築執照、使用執照，及2.未經被告核准啟用即對外
      販售之行為，依法原告兩個違法之行為本應分別依殯葬管
      理條例第55條第1項前段及同條項後段處罰，然被告主要
      係針對原告未經被告核准啟用即對外販售之行為，則處最
      低30萬元罰鍰之處分……」等語（參見本院卷第113頁）
      。顯見，被告係以原告有殯葬管理條例第55條第1項後段
      所規定「違反第十八條規定擅自啟用、販售墓基或骨灰（
      骸）存放單位，經限期改善或補辦手續，屆期仍未改善或
      補辦手續者，處新臺幣三十萬元以上一百萬元以下罰鍰，
      並得連續處罰之。」而有未經被告核准啟用即對外販售之
      行為，乃依同條例第55條第2項規定加以處罰，合先敘明
      。
（二）次按，關於臺灣省公墓、火葬場、殯儀館納骨堂（塔）之
      管理，臺灣省政府為最早以50年9月16日（50）府社三字
      第68823號令訂定發布「臺灣省公墓、火葬場、殯儀管、
      納骨堂（塔）管理規則」，嗣並以55年7月12日府社三字
      第50076號令修正部分條文，及至81年2月8日為配合墳墓
      設置管理條例之施行（72 年11月11日公布，91年7月17日
      廢止，依墳墓設置管理條例第29條規定：「殯儀館、火葬
      場、靈（納）骨堂（塔）及其他喪葬設施之設置，須經省
      （市）主管機關核准；其管理辦法，由省（市）政府定之
      。」），另以臺灣省政府（81）府社四字第12415號令將
      規則名稱修正為臺灣省喪葬設施設置管理辦法，其間歷經
      87年10月13日臺灣省政府（87）府法四字第94496號令修
      正發布全文23條，迄於殯葬管理條例於91年7月17日公布
      實施，該辦法始於93年1月1日廢止，此有臺灣省政府公報
      、法規沿革、內政部99年12月8日臺內民字第0990240904
      號函附卷可參（參見本院卷第21頁、第27頁、第115頁、
      第117頁、第120頁、訴願卷第179頁至第180頁）。另依中
      央法規標準法第18條規定：「各機關受理人民聲請許可案
      件適用法規時，除依其性質應適用行為時之法規外，如在
      處理程序終結前，據以准許之法規有變更者，適用新法規
      。但舊法規有利於當事人而新法規未廢除或禁止所聲請之
      事項者，適用舊法規。」此即「從新從優原則」。是有關
      喪葬設施之設置及啟用等申請許可事宜，原則上應適用行
      為時之法令規定。本件之系爭納骨塔係於67年間興建設置
      ，復於81年7月1日開工增建其第2、3樓建物，並於82年6
      月12日完工等情，為前開所確認之事實。依設置行為時之
      「臺灣省公墓、火葬場、殯儀管、納骨堂（塔）管理規則
      」（即55年7月12日府社三字第50076號令修正條文）第5
      條規定：「公墓火葬場殯儀館納骨堂（塔）之設置改建應
      載明左列事項……報由當地主管機關層轉省政府核准：…
      …」第7條規定：「公墓火葬場殯儀館納骨堂（塔）之設
      置擴建或改建應遵守左列各款規定：……三、殯儀館及火
      葬場建築完工時，應向當地主管機關申請檢查合格後始得
      使用。四、納骨堂（塔）應有門所等保固之設備。」第32
      條規定：「縣市主管機關應於每年年終將轄境內之公墓火
      葬場殯儀館納骨堂（塔）辦理情形，層轉省政府備查。」
      。另依增建行為時之臺灣省喪葬設施設置管理辦法（即81
      年2月8日臺灣省政府（81）府社四字第12415號令修正條
      文）第2條規定：「本辦法所稱喪葬設施，係指殯儀館、
      火葬場、靈（納）骨堂（塔）及其他喪葬設施。」第3條
      規定：「喪葬設施之主管機關在省為臺灣省政府社會處（
      以下簡稱社會處）；在縣（市）為縣（市）政府；在鄉（
      鎮、市）為鄉（鎮、市）公所。」第6條規定：「申請設
      置、增建或改建私立喪葬設施，應備具左列文件，向當地
      主管機關申請核轉社會處審核：一、位置圖。二、地籍圖
      。三、配置圖說。四、經費、概算。五、管理辦法及收費
      標準。六、土地權利證明或使用同意書及地籍謄本。七、
      無妨礙區域計畫、都市計畫證明書。鄉（鎮、市）公所設
      置、增建或改建喪葬設施，應備具前項各款文件，報縣（
      市）政府核轉社會處審核；縣（市）政府設置、增建或改
      建喪葬設施，應備具前項各款文件，報社會處審核。喪葬
      設施用地，如不合分區或使用規定者，得檢附第一項第一
      至六款文件報經社會處同意設置後，俟其檢附無妨礙區域
      計畫或都市計畫證明書報社會處核備後，始准開發使用。
      」第12條規定：「喪葬設施設置完竣，應經縣（市）政府
      檢查合格，並報社會處備查後，始得啟用。」第22條規定
      ：「喪葬設施管理人員應於每年十二月三十一日前，將喪
      葬設施處理情形，報該管主管機關轉報其上級機關核備。
      」本件之系爭納骨塔係於67年間設置時，雖規定應先報由
      當地主管機關層轉省政府核准，惟並無有關應向當地主管
      機關申請檢查合格後始得使用之規定（條文僅規定殯儀館
      及火葬場建築向當地主管機關申請檢查合格後始得使用）
      ；另系爭納骨塔於81年7月1日開工增建時，亦須先備具相
      關文件，報被告核轉臺灣省政府社會處核准，然於82年6
      月12日增建完工時，則無應經被告檢查合格並報社會處備
      查後始得啟用規定之適用（條文僅規定喪葬設施「設置」
      完竣者，始應經縣（市）政府檢查合格，並報社會處備查
      後始得啟用）。然因本件原處分僅處罰原告違反殯葬管理
      條例第55條第1項後段所規定「違反第十八條規定擅自啟
      用、販售墓基或骨灰（骸）存放單位，經限期改善或補辦
      手續，屆期仍未改善或補辦手續」，而有未經被告核准啟
      用即對外販售之行為，已如前述，是本件所應審究者，乃
      原告依照行為時之法令設置及增建系爭納骨塔後，未經縣
      （市）政府（即被告）檢查合格並報社會處備查，即擅自
      使用或啟用，是否違反行政法上之義務，進而影響其構成
      殯葬管理條例第55條第1項後段所規定擅自啟用及販售骨
      灰（骸）存放單位之違章責任；至於原告是否未經核准設
      置、增建而違反同條例第55條第1項前段所規定「殯葬設
      施經營業違反第七條第一項或第三十一條規定，未經核准
      或未依核准之內容設置、擴充、增建、改建殯葬設施，經
      限期改善或補辦手續，屆期仍未改善或補辦手續」等違章
      行為，則不在本件應探究之範圍，應予指明。
（三）茲按，依本件裁罰時殯葬管理條例第72條規定：「本條例
      公布施行前，寺廟或非營利法人設立五年以上之公私立公
      墓、骨灰（骸）存放設施得繼續使用。但應於二年內符合
      本條例之規定。」其立法理由謂：「為使本條例公布施行
      前，寺廟或非營利法人設立五年以上之公私立公墓、骨灰
      （骸）存放設施有依本條例規定申請核准設置之緩衝期間
      ，爰明定該等設施得繼續使用，但應於二年內符合本條例
      之規定。」可見，寺廟或非營利法人設立5年以上之公私
      立公墓、骨灰（骸）存放設施，應於殯葬管理條例施行後
      2年之緩衝期間內符合該條例之規定，否則不得繼續使用
      。本件之系爭納骨塔於67年間興建設置及82年6月12日增
      建完工後，均未經被告檢查合格等情，為原告所不爭執。
      依上開規定，原告所設置之系爭納骨塔，自應於殯葬管理
      條例於91年7月17日公布實行後之2年內，依同條例第18
      條之規定，備具系爭納骨塔設置、增建之相關文件，經縣
      主管機關檢查符合規定，並將殯葬設施名稱、地點、所屬
      區域及設置者之名稱或姓名公告後，始得繼續販售骨灰（
      骸）存放單位，以符合立法者有意將舊有公私立公墓及骨
      灰（骸）存放設施納入新制規範之立法目的。因此，原告
      若未依上開規定，於緩衝期間補正相關程序，仍繼續使用
      系爭納骨塔，並有持續販售骨灰（骸）存放單位之行為，
      經限期改善或補辦手續，屆期仍未改善或補辦手續者，仍
      非不可依殯葬管理條例第55條第2項及第55條第1項後段之
      規定加以處罰，否則坐任舊有公私立公墓及骨灰（骸）存
      放設施繼續使用，則殯葬管理條例第72條規定，豈非具文
      ？經查，依上開行為時之法令規定，原告設置及增建系爭
      納骨塔，固無有關應向被告申請檢查合格後始得使用或啟
      用等規定之適用。惟原告迄今仍繼續使用系爭納骨塔，並
      有販售骨灰（骸）存放單位之行為，為原告所自承在卷（
      參見本院卷第99頁），並有後龍鎮鎮立納骨塔十年來納庫
      數表在卷可按（參見本院卷第82頁）。惟依前揭說明，原
      告本應於殯葬管理條例於91年7月17日公布實行後之2年內
      ，依同條例第18 條之規定，備具系爭納骨塔設置、增建
      之相關文件，經被告檢查符合規定，並將殯葬設施名稱、
      地點、所屬區域及設置者之名稱或姓名公告後，始得繼續
      販售骨灰（骸）存放單位。然原告始終未依前旨辦理，更
      於緩衝期間屆滿後繼續使用系爭納骨塔，並持續販售骨灰
      （骸）存放單位，經被告先以96年11月2日府民殯字第096
      0163854號函請原告依法補辦設置核准及檢查合格後始得
      啟用等手續（參見本院卷第61頁至第62頁），復以97年6
      月16日府商建字第0970088127號違章建築拆除通知單通知
      原告，本件違章建築逾期未補辦申請建照手續，依違章建
      築處理辦法第5條規定，應執行拆除（參見本院卷第68頁
      ）；嗣被告接獲民眾陳情後，又分別以98年6月3日府民殯
      字第0980090155號函及98年9月22日府民殯字第098016378
      2號函，告知原告應依法補辦設置核准及檢查合格後始得
      啟用等手續，並應於98年8月31日及98年12月31日前改善
      ，否則將依殯葬管理條例第55條規定處罰等語（參見本院
      卷第71頁及訴願卷第143頁至第144頁），然原告均未如期
      改善或補辦手續，為原告所不爭執，並有原告98年2月25
      日後鎮民字第0980002304號函、98年8月31日後鎮民字第0
      98013080號函、98年12月17日後鎮民字第0980019173號函
      及被告會勘現況表存卷可查（參見本院卷第63頁、第73頁
      、第76頁、第79頁）。本件原告既未於緩衝期間補正相關
      程序，仍繼續使用系爭納骨塔，並有持續販售骨灰（骸）
      存放單位之行為，經限期改善或補辦手續，屆期仍未改善
      或補辦手續，則被告認定原告已違反殯葬管理條例第18條
      規定，設置及增建殯葬設施完竣後，未備具相關文件，經
      其檢查符合規定，並將殯葬設施名稱、地點、所屬區域及
      設置者之名稱或姓名公告，即擅自販售骨灰（骸）存放單
      位，乃衡酌原告為設置及販售系爭納骨塔者，符合同條例
      第55條第2項裁罰之立法旨意，乃依同條例第1項後段之規
      定加以處罰，尚無不合。至於原處分認定原告違反殯葬管
      理條例第18條規定，未備具相關文件經被告檢查符合規定
      ，並將殯葬設施名稱、地點、所屬區域及設置者之名稱或
      姓名公告，即擅自「啟用」骨灰（骸）存放單位違章行為
      部分。經查，前揭「啟用」行為屬「即成」之性質，亦即
      一有該行為即構成違章。本件既認定系爭納骨塔設置及增
      建之時，並無應經被告檢查合格並報社會處備查後始得啟
      用規定之適用，已如前述，則其擅自啟用之行為，即無得
      依現行殯葬管理條例第55條第1項規定處罰之餘地。然因
      本件原告尚有違反殯葬管理條例第18條規定擅自販售骨灰
      （骸）存放單位之違章行為，原處分依殯葬管理條例第55
      條第1項後段規定裁處最低30萬元之罰鍰，並禁止原告繼
      續對外營運及販售骨灰（骸）存放單位，並不影響裁罰之
      結論，故仍應予以維持。
（四）另按，行政罰法第27條第1項及第2項規定：「行政罰之裁
      處權，因三年期間之經過而消滅。前項期間，自違反行政
      法上義務之行為終了時起算。但行為之結果發生在後者，
      自該結果發生時起算。」另同法第45條規定：「本法施行
      前違反行政法上義務之行為應受處罰而未經裁處，於本法
      施行後裁處者，除第十五條、第十六條、第十八條第二項
      、第二十條及第二十二條規定外，均適用之。前項行政罰
      之裁處權時效，自本法施行之日起算。」依照上開規定，
      違反行政法上義務之行為，其裁處之時效固為3年，然如
      為繼續性質之違章行為，其裁處之時效應自違反行政法上
      義務之行為終了時起算。經查，本件被告所處罰者係針對
      原告「未經被告核准啟用即擅自對外販售骨灰（骸）存放
      單位之行為」，並非針對原告未經核准之興建或增建行為
      ，已如前述。而原告既係持續再對外販售骨灰（骸）存放
      單位，且未依期限改善或補辦手續，此為現在進行之違法
      行為，故本件並無罹於裁罰權時效之問題。原告主張「原
      告興建、增建系爭納骨塔時，如未經權責上級機關審核、
      核准，因法律未規定裁罰事項，又或是未特別規定裁罰裁
      處權時效，則自該適用行政罰法第27條及45條之規定。本
      件被告所為裁罰係於99年6 月30日，依上開所述，應以行
      政罰法施行日（95年2月5日）3年內為裁罰時效，則被告
      裁罰權限業已罹於消滅時效。」云云，即有誤解，洵非可
      採。
（五）末按，行政程序法第96條第1項規定：「行政處分以書面
      為之者，應記載下列事項︰一、處分相對人之姓名、出生
      年月日、性別、身分證統一號碼、住居所或其他足資辨別
      之特徵；如係法人或其他設有管理人或代表人之團體，其
      名稱、事務所或營業所，及管理人或代表人之姓名、出生
      年月日、性別、身分證統一號碼、住居所。二、主旨、事
      實、理由及其法令依據。三、有附款者，附款之內容。四
      、處分機關及其首長署名、蓋章，該機關有代理人或受任
      人者，須同時於其下簽名。但以自動機器作成之大量行政
      處分，得不經署名，以蓋章為之。五、發文字號及年、月
      、日。六、表明其為行政處分之意旨及不服行政處分之救
      濟方法、期間及其受理機關。」另「依行政程序法第96
      條第1項第2款規定，行政處分以書面為之者，固應記載主
      旨、事實、理由及其法令依據，惟為此等記載之主要目的
      ，乃為使人民得以瞭解行政機關作成行政處分之法規根據
      、事實認定及裁量之斟酌等因素，以資判斷行政處分是否
      合法妥當，及對其提起行政救濟可以獲得救濟之機會；故
      書面行政處分關於事實及其法令依據等記載是否合法，即
      應自其記載是否已足使人民瞭解其受處分之原因事實及其
      依據之法令判定之，而非須將相關之法令及事實全部加以
      記載，始屬適法。」有最高行政法院96年度判字第594號
      判決意旨可資參照。經查，原處分業已記載處分相對人、
      其代表人之姓名、機關所在地，及主旨、事實、理由、法
      令依據及不服行政處分之救濟方法、期間及其受理機關，
      並有處分機關及其首長署名、蓋章、發文字號及年、月、
      日，自已符合行政程序法第96條第1項規定。雖事實及理
      由內容稍嫌簡略，然行政程序法第96條第1項第2款規定規
      定之目的，乃在使人民得明確知悉行政處分之內容，亦即
      書面行政處分關於事實、理由及其法令依據等記載是否合
      法，應以該記載是否已足使人民瞭解其受處分之原因事實
      及其依據之法令判定之，並非須將相關之法令及事實全部
      加以記載，始屬適法，有上開最高行政法院判決意旨可資
      參照。本件被告為原處分之前，業已踐行限期改善或補辦
      手續等先行程序，且偕同原告人員至現場會勘，已如前述
      ，難謂原告未充分瞭解其受處分之原因事實及其依據之法
      令，是原告訴稱「原處分僅以一般函文方式裁罰，欠缺行
      政程序法第96條規定應記載事項，其處分違法。」云云，
      即有誤解，亦非可採。
七、綜上所述，原處分以原告未經主管機關檢查符合規定，並將
    殯葬設施名稱、地點、所屬區域及設置者之名稱或姓名公告
    ，即擅自販售骨灰（骸）存放單位，違反殯葬管理條例第18
    條第1項之規定，且經限期改善或補辦手續，屆期仍未改善
    或補辦手續，乃依同條例第55條第2項及第55條第1項後段規
    定裁處原告30萬元罰鍰，並禁止其對外繼續營運或販售骨灰
    （骸）存放單位，揆諸前開說明，其認事用法均無違誤。雖
    原處分另認定原告違反殯葬管理條例第18條規定，擅自「啟
    用」骨灰（骸）存放單位之違章行為部分，並無依殯葬管理
    條例第55條第1項規定處罰之餘地，然因本件原告尚有上開
    業已成立之違章行為，原處分依殯葬管理條例第55條第1項
    後段規定裁處最低30萬元之罰鍰，並僅禁止原告繼續對外營
    運及販售骨灰（骸）存放單位，並不影響原處分之結論，故
    仍應予以維持。從而，訴願決定維持原處分，亦無不合。原
    告徒執前詞，訴請撤銷原處分及訴願決定，為無理由，應予
    駁回。
八、兩造其餘陳述於判決結果不生影響，無庸一一論列，併予敘
    明。
據上論結，本件原告之訴為無理由，爰依行政訴訟法第98條第1
項前段，判決如主文。
中　　華　　民　　國　　100　年　　5　　月　  19 　　日
                    臺中高等行政法院第二庭
                        審判長法  官　王  茂  修
                              法  官　莊  金  昌
                              法  官　劉  錫  賢
以上正本證明與原本無異。
如不服本判決，應於判決送達後20日內向本院提出上訴書狀，其
未表明上訴理由者，應於提起上訴後20日內向本院提出上訴理由
書（須依對造人數附具繕本）；如於本判決宣示或公告後送達前
提起上訴者，應於判決送達後20日內補提上訴理由書（須附繕本
）。未表明上訴理由者，逕以裁定駁回。
中　　華　　民　　國　　100　年　　5　　月　  19 　　日
                              書記官  莊  啟  明